臺灣基隆地方法院基隆簡易庭民事判決　九十二年度基簡字第五九三號
　　原　　　告　丙○○
　　訴訟代理人　丁○○
　　被　　　告　甲○○
右當事人間請求損害賠償事件，本院於民國九十三年二月二十五日言詞辯論終結，判
決如下：
    主    文
被告應給付原告新臺幣壹拾伍萬陸仟伍佰陸拾肆元，及自民國九十二年十月一日起至
清償日止，按年息百分之五計算之利息。
原告其餘之訴駁回。
訴訟費用新臺幣仟玖佰拾元由被告負擔十分之四即新臺幣壹仟伍佰柒拾元，
餘由原告負擔。
原告勝訴部分得假執行，但被告如新臺幣壹拾伍萬陸仟伍佰陸拾肆元為原告預供擔保
，得免為假執行。
原告其餘假執行之聲請駁回。
    事實及理由要領
甲、兩造聲明及陳述：
一、原告方面：
(一)、被告因駕車過失致被告受傷，業經檢察官以過失傷害罪嫌聲請簡易判決處刑，經
    鈞院以九十二年度基交簡字第一二八號刑事判決判處有期徒刑三月，被告雖不服
    提起上訴，然鈞院以九十二年度交簡上字第二五號判決判處上訴駁回確定在案，
    足見被告確有侵權行為之事實。
(二)、原告因上開行車事故受有右大腿、兩膝及左臉挫傷、左脛骨上端骨折等傷害，於
    民國九十一年七月四日在臺北榮民總醫院（下稱臺北榮總）接受關節鏡手術、半
    月板部分切除術，住院期間原告家人輪班看護原告，相當於有看護費用之支出，
    爰以新臺幣（下同）四千六百四十四元為計算標準，其後支出之醫療費用計有中
    醫費用三千二百五十元、預估後續手術費用依臺北榮總回函則須三萬六千零四十
    元；原告因本件傷害無法上班工作共計九十一年五月份五日、七月份七日，共計
    十二日，合計損失薪資四千四百九十元；另原告受傷前係自行搭乘火車前往臺北
    市上班，受傷後因無法行動而商請同事乙○○以原告家中自用小客車接送原告上
    下班，支出停車費、油費及高速公路收費站通行費合計八千九百八十元；原告因
    癒後效果不良，無法久坐、站立、快步行走或騎乘機車，因行動不便而不敢單獨
    出門，精神恍惚，工作迭遭上司糾正，每遇天氣變化，腿傷酸痛難忍，肉體與精
    神上所受創痛無法形容，被告應就此賠償精神慰撫金三十萬元。綜上所陳，被告
    應賠償原告三十五萬七千四百零四元（4,644+3,250+36,040+4,490+8,980
    +300,000=357,404）及自起訴狀繕本送達翌日起至清償日止，按年息百分之五計
    算之利息。
(三)、對被告抗辯所為之陳述：被告雖否認有行車過失，然此部分業經刑事判決認定明
    確，並經車輛行車事故鑑定委員會鑑定屬實，足見被告此部分之抗辯無足採信。
二、被告方面：
(一)、刑事判決所為之事實認定並不當然拘束民事訴訟，原告直接援引刑事判決作為本
    件被告有侵權行為之證據，並未就被告如何加害原告提出說明，無從證明確有侵
    權行為之事實。且車禍現場網狀線旁劃有黃線，被告應可臨時停車，刑事判決認
    定被告過失傷害罪成立，採證尚有疑問。
(二)、就令被告應擔負損害賠償責任，原告主張之後續手術費用並未實際發生，且未必
    與回復原狀有所必要，此可自原告迄今仍未進行所謂之後續手術乙節查悉。而原
    告是否因受傷而達無法工作地步，亦未見原告舉證以實，自無從請求薪資損失；
    另原告就住院就醫費用無法證明與損害行為間有關，此部分亦無所據；至於原告
    主張之上下班交通費用，被告認應以賠償原告受傷前用以上下班往來之交通費用
    為限，而非原告任意提出之小客車行車費用。又原告僅受皮肉之傷，並未因此受
    有精神重大創痛，若有精神恍惚或工作遭上司糾正，自難歸咎於被告，被告並無
    賠償精神慰撫金之義務。
(三)、本件車禍發生當時，原告騎乘機車自後方衝撞被告駕駛之自用小客車，對於車禍
    發生與有過失，此部分應減免被告之賠償責任。
乙、理由要領：
一、按訴狀送達後，原告不得將原訴變更或追加他訴，但擴張或減縮應受判決事項之
    聲明者，不在此限，民事訴訟法第二百五十五條第一項第三款定有明文。本件原
    告原起訴主張被告應給付四十七萬一千四百四十四元及遲延利息，嗣於本院審理
    時，聲明不於本件主張復健費用，並減縮請求後續手術費用為三萬六千零四十元
    、高速公路收費站通行費八十元，據以變更聲明為被告應給付原告三十五萬七千
    四百零四元及遲延利息，核屬應受判決事項聲明之減縮，於法並無不合，應先敘
    明。
二、有關原告主張被告因駕車行為致被告受傷，經檢察官以過失傷害罪嫌聲請簡易判
    決處刑，經本院於九十二年四月二十三日以九十二年度基交簡字第一二八號刑事
    判決判處有期徒刑三月，被告不服提起上訴，本院於九十二年八月二十九日以九
    十二年度交簡上字第二五號判處上訴駁回確定在案乙節，不為被告所爭，有臺灣
    高等法院被告全國前案紀錄表存卷為憑，並經本院調閱上開刑事卷宗查明無誤，
    應堪信為真實。又上開刑事確定判決認定之被告過失傷害事實係：「被告於九十
    一年五月二十五日下午四時三十分許，駕駛車牌號碼Ｇ４─２５２０號自用小客
    車從家中出發，搭載其子林楚翔前往基隆市○○區○○路一○九號親親診所就醫
    ，其應注意劃有黃色網狀線處不得停車，且能預見在位於轉彎處劃有黃色網狀線
    之處停車，當同向來車行經該處時，將因發現停放於該處車輛過晚反應不及而有
    發生事故之危險，竟為了方便林楚翔下車進入上址就醫，而疏未注意，將前開自
    用小客車停放於上址前方位於轉彎處劃有黃色網狀線之路邊，緣乘坐於該車左後
    座之林楚翔打開左後車門正要下車之際，適告訴人（即本件原告）駕駛車牌號碼
    ＧＨＣ─０４１號重型機車行經該處，因反應不及撞上前開自用小客車左後車門
    而人車倒地，致告訴人受有右大腿、兩膝及左臉挫傷、左脛骨上端骨折等傷害」
    ，有上開聲請簡易判決處刑書、刑事判決書可憑，原告援此作為主張被告侵權行
    為之事實，尚無被告所稱原告未提出侵權行為具體事實之問題。
三、被告雖否認其就上開車禍事故有所過失，然查：
(一)、按「網狀線，用以告示車輛駕駛人禁止在設置本標線之範圍內臨時停車，防止交
    通阻塞。視需要劃設於接近鐵路平交道或因常受交通管制或其他原因需限制不得
    臨時停車之地點」、「本標線為黃色。外圍線寬二十公分，內線依行車方向成四
    十五度傾斜，線寬十公分，斜線間隔三至五公尺」，道路交通標誌標線號誌設置
    規則第一百七十三條第一項、第二項分別定有明文。又「行人乘車時，應依左列
    規定：四、應由右側車門上下車。但在單行道准許左側停車者，應由左側車門上
    下車」，道路交通安全規則第一百三十六條第四款亦有明定，上開規定旨均在保
    障公眾行車安全，屬保護他人之法律，如有違反者，應推定其有過失（民法第一
    百八十四條第二項參照）。
(二)、查被告所駕駛之自用小客車於肇事當時係停放在基隆市○○路消防分隊前劃有網
    狀線處，除右側前後輪緊貼在網狀線之外圍線邊緣，其餘車身全部停放在黃色網
    狀線區域內，有上開刑事偵查卷附之現場相片六張可稽（臺灣基隆地方法院檢察
    署九十一年度偵字第四○五二號偵查卷第一八至二○頁），依上開道路交通相關
    法規，被告確有將自用小客車停放在劃有網狀線道路上之違規情事，其有過失甚
    明。被告雖以原告當時騎車高速衝撞而屬與有過失，然自被告與其子林楚翔於警
    詢中及偵查中均供稱：因林楚翔無法自右車門下車，只好開啟左後車門下車，佐
    以原告於偵查中供稱，我機車快靠近自用小客車後車廂時，有覺得機車離自用小
    客車太近，想要把機車往外偏，但是自用小客車左後車門突然打開，打到機車前
    車頭，致重心不穩，原本要將機車停下，但因車身搖晃，後車尾又碰到自用小客
    車，連人帶車往左前方彈出去等語，堪可認定被告在林楚翔要下車時，有讓林楚
    翔開啟左側車門下車之違規情事，且係因左後車門之開啟，致原告之機車前車頭
    擦撞到被告之左後車門，機車再刮到被告自用小客車左側車身，使原告人車倒地
    受傷，此亦可自警員到場處理時，被告之自用小客車左後車門開啟後，明顯可見
    該車門側邊近輪弧處，有受撞損之新痕，此有上開現場相片可證（上開偵查卷第
    一九頁），足見被告辯稱事故發生時，係因對方高速衝撞始發生車禍，原告與有
    過失乙節，無可採信。
(三)、被告係因駕車於劃有網狀線處違規停車，且任令後座乘客開啟後車門不當，以致
    與左後方駛至之原告機車發生碰撞，被告顯有過失甚明，臺灣省基宜區車輛行車
    事故鑑定委員會亦同此見解，有原告提出之鑑定意見書可參；又原告因上開行車
    事故受有右大腿、兩膝及左臉挫傷、左脛骨上端骨折等傷害，有長庚紀念醫院九
    十一年九月三十日診斷證明書為憑（上開偵查卷第一五頁參照），原告所受傷害
    與被告上開駕車過失行為間顯有因果關係，故原告主張被告應就其駕車過失致原
    告受傷乙節，擔負侵權行為損害賠償責任，應屬可採。
四、按因故意或過失不法侵害他人權利者，負損害賠償責任；又不法侵害他人之身體
    或健康者對於被害人因此喪失或減少勞動能力，或增加生活之需要時，應負損害
    賠償責任；再不法侵害他人之身體、健康，被害人雖非財產上之損害，亦得請求
    賠償相當之金額，民法第一百八十四條第一項前段、第一百九十三條第一項及第
    一百九十五條第一項分別定有明文。茲就原告請求之各項賠償金額是否有據分述
    如下：
(一)、原告住院期間之看護費用：
１、按上開民法第一百九十三條第一項所稱增加生活上之需要，係指被害以前並無此
    需要，因為受侵害，始有支付此費用之需要而言。其因身體或健康受不法侵害，
    需人長期看護，就將來應支付之看護費，係屬增加生活上需要之費用，加害人應
    予以賠償。而被害人因受傷需人看護，而由親屬看護時，雖無現實看護費之支出
    ，亦應認被害人受有相當看護費之損害而得向加害人請求賠償，蓋親屬照顧被害
    人之起居，固係出於親情，但親屬看護所付之勞力，並非不能評價為金錢，只因
    兩者身分關係密切而免除支付義務，此種親屬基於身分關係之恩惠，自不能加惠
    於加害人，故應衡量及比照僱用職業護士看護情形，認被害人受有相當看護費之
    損害，得向加害人請求賠償。
２、原告主張其因上開行車事故受有右大腿、兩膝及左臉挫傷、左脛骨上端骨折等傷
    害，自九十一年七月四日起至同年七月八日在臺北榮總住院接受關節鏡手術、半
    月板部分切除術乙節，不為被告所爭，而原告住院期間之生活起居已達需請專人
    照顧程度，亦有臺北榮總九十三年二月十三日北總骨字第○九三○○二○九七三
    號函附卷可憑，足見原告主張該段住院期間需要專人看護照顧乙節，應堪信實。
    而原告雖未聘請專業看護，然係由家人輪流前往醫院照顧，以上開臺北榮總函文
    所載之一班十二小時之看護費用為一千一百元作為計算標準，住院一日之看護費
    用為二千二百元，以原告住院前後至少計四日（扣除住院與出院當日前後時間）
    ，看護費用至少為八千八百元，原告在此範圍內請求四千六百四十四元，為有理
    由。
(二)、醫療費用：原告主張支出之醫療費用計有中醫費用三千二百五十元，以及預估後
    續手術費用依臺北榮總回函須三萬六千零四十元，其中之中醫醫療費用部分業據
    原告提出醫心堂中醫診所醫療費用收據為證，被告雖以上開收據僅記載內用藥，
    無從證明與本件有關，然依原告嗣後提出之該中醫診所診斷證明書記載「患者膝
    及小腿挫傷，於九十一年九月二十八日起至九十一年十二月二十八日在醫心堂就
    診，治療共計六次」等語，被告對此亦不爭執，足認原告主張此部分之醫療費用
    ，堪稱有據。而上開預估後續手術費用經本院依原告聲請向臺北榮總函查，該院
    以九十二年十一月十二日北總骨字第○九二○○二八五○五號函覆稱手術住院費
    用預估為三萬六千零四十元，原告依此減縮請求，被告對此亦不表爭執，自堪信
    為真實。至被告雖以原告於本件言詞辯論終結前並未提出實際施以手術而為抗辯
    ，然依民法第一百九十三條第一項、第二項之規定，增加生活上需要之損害賠償
    ，固以一此賠償全部金額為原則，定期金額為例外，但將來之費用，如係維持傷
    害後身體及健康之必要支出，自得請求加害人一次賠償，但應扣除中間利息（最
    高法院六十五年十月十日第八次民庭庭推總會決議，二十二年上字第三五三號判
    例意旨參照）。準此，如係治療傷害、回復健康有關之必要費用，縱尚未支付，
    亦能請求加害人賠償。而本件傷害發生於九十一年五月二十五日，原告則於九十
    二年九月二十三日起訴，上開臺北榮總回函亦確認原告有接受後續治療之需要，
    本院審酌原告傷勢應有立即接收後續手術治療之必要，認原告此部分之醫療費用
    無庸扣除中間利息。
(三)、薪資損失：有關原告主張其因上開行車事故受傷，無法上班工作計有九十一年五
    月份五日、七月份七日合計十二日，損失薪資四千四百九十元，有原告提出之交
    通部東部鐵路改善工程局臨時人員薪資請領單二紙為證，其中九十一年五月份請
    病假五日（五月二十七日至五月三十一日），扣薪一千八百七十一元，九十一年
    七月份請病假七日（七月四日、五日、八至十二日），扣薪二千六百十九元，合
    計扣薪四千四百九十元，被告雖辯稱原告未能證明受傷是否已達無法正常上班工
    作，然上開請假日期分別發生於原告發生車禍即九十一年五月二十五日之後及前
    往臺北榮總住院接受手術治療期間，原告主張係因本件車禍受傷而無法正常工作
    致遭請假扣薪，應可採信。
(四)、上班交通費用：原告主張其於車禍受傷前係自行騎乘機車前往基隆火車站，換乘
    火車前往臺北火車站上班，因屬鐵路改善工程局員工，搭乘火車無須支付費用，
    受傷後因無法行動，商請同事乙○○以原告家中車牌號碼ＢＵ－１８５２號自用
    小客車接送原告上下班，原告因此支出停車費四千八百八十元、油費二千九百四
    十元及高速公路收費站通行費等情，業經證人乙○○到庭結證屬實（九十二年十
    二月十日言詞辯論筆錄參照），並經原告提出行車執照、繳交停車費收據、統一
    發票、高速公路繳費證明單為證，原告主張此為被告侵權行為所增加之生活需要
    ，尚非無據。被告雖抗辯以原告起訴時自陳係商請同事以該同事之自用小客車搭
    載原告上下班，並分攤交通費用，嗣後卻又改稱汽車係自家所有，費用全為自己
    支出，前後陳述明顯不一，然自證人乙○○到庭證稱：伊平時搭火車上下班，原
    告車禍受傷後曾駕駛員告家中汽車搭載原告上下班，期間所需之停車費、油費及
    通行費均係原告支出（上開言詞辯論筆錄參照）等語，本院認原告更正之陳述應
    屬可信。另查，原告主張之停車費用計有四千八百八十元，其中前往臺北榮總所
    支出之停車費用八十元，何以與上下班交通費用有關，未見原告舉證說明，此部
    分應予剔除；又原告雖主張支出之高速公路通行費計有一千二百四十元，然僅提
    出每張繳費四十元計十二張之繳費證明，何以主張一千二百四十元，未見原告舉
    證說明，自應以其提出之繳費證明而為審斷。而被告抗辯上開高速公路繳費證明
    有部分係星期六、日所支出，經本院核對九十一年六月份月曆，確認原告提出之
    十二紙繳費證明（每張繳費四十元），其中編號Ｚ0000000000（九十
    一年六月一日）、Ｚ0000000000（九十一年六月九日）二紙繳費證明
    均非正常上班期間所支出，原告復未能證明上開時間有何必要前往工作地點，被
    告抗辯此部分之費用應予剔除，堪稱有據，原告其後亦當庭聲明減縮此部分之請
    求，是以原告主張之高速公路通行費經扣除上開費用八十元，應認以四百元而為
    計算。綜上，原告得請求之交通費用應為八千一百四十元（
    4,800+2,940+400=8,140）。
(五)、精神慰撫金：按慰藉金之賠償須以人格權遭遇侵害，使精神上受有痛苦為必要，
    其核給之標準固與財產上損害之計算不同，然非不可斟酌雙方身分資力與加害程
    度，及其他各種情形核定相當之數額（最高法院五十一年臺上字第二二三號判例
    意旨參照）。原告主張其因癒後效果不良，無法久坐、站立、快步行走或騎乘機
    車，因行動不便而不敢單獨出門，精神恍惚，工作迭遭上司糾正，每遇天氣變化
    ，腿傷酸痛難忍，肉體與精神上所受創痛無法形容，被告應就此賠償精神慰撫金
    三十萬元等語，雖為被告所否認，辯稱原告僅受有皮肉傷，尚無精神痛苦可言，
    然原告因上開車禍事故受有右大腿、兩膝及左臉挫傷、左脛骨上端骨折等傷害，
    有長庚紀念醫院九十一年九月三十日診斷證明書為憑（上開偵查卷第一五頁參照
    ），前已在臺北榮總接受手術治療，且日後尚有接受左腿膝關節韌帶修補手術之
    必要，亦經臺北榮總函覆明確，原告主張受有精神上之通苦，誠非無據。本院審
    酌原告現年二十七歲（六十五年十一月十日出生），未婚，最高學歷係德育護專
    五專部，受傷前每月薪資二萬三千二百元等一切情狀，認本件精神慰撫金以十萬
    元為相當。
五、綜上所陳，原告主張被告因行車過失造成其受有損害乙節，應可認定。從而，原
    告依侵權行為之法律關係請求被告給付十五萬六千五百六十四元（
    4,644+3,250+36,040+4,490+8,140+100,000=156,564），及自起訴狀繕本送達翌
    日即九十二年十月一日起至清償日止，按年息百分之五計算之利息，為有理由，
    應予准許。逾此範圍之主張，尚乏依據而如前所述，自應予以駁回。
六、復按就民事訴訟法第四百二十七條第一項至第四項訴訟適用簡易程序所為被告敗
    訴之判決，法院應依職權宣告假執行，九十二年九月一日施行之民事訴訟法第三
    百八十九條第一項第三款定有明文。本件係民事訴訟法第四百二十七條第一項所
    定之標的金（價）額五十萬元以下之財產權訴訟，本院應依職權就原告勝訴部分
    宣告假執行。又被告陳明願供擔保，聲請宣告免為假執行，合於法律規定，爰酌
    定相當之擔保金額宣告之。至原告其餘假執行之聲請，因該部分之訴經駁回而失
    所附麗，自應予以駁回。
七、本件訴訟費用為三千九百三十三元（扣除原告聲明減縮部分），由被告負擔十分
    之四即一千五百七十三元，餘二千三百六十元則由原告負擔。
中　　　華　　　民　　　國　　九十三　　年　　　三　　　月　　　十　　　日
~B臺灣基隆地方法院基隆簡易庭
~B　　法　　　官　楊皓清
右正本證明與原本無異。
對於本件判決如有不服，應於收受送達後二十日內向本院提出上訴書狀，上訴於本院
合議庭，並按他造當事人之人數附具繕本。
中　　　華　　　民　　　國　　九十三　　年　　　三　　　月　　　十　　　日
~B　　法院書記官　郭廷耀
